【裁判字號】    96,易,826
【裁判日期】    970114
【裁判案由】    毒品危害防制條例
【裁判全文】
臺灣基隆地方法院刑事判決               96年度易字第826號
公  訴  人  臺灣基隆地方法院檢察署檢察官
被      告  乙○○
上列被告因違反毒品危害防制條例案件，經檢察官提起公訴（96
年度毒偵字第3016號），被告並於準備程序進行中為有罪之陳述
，本院乃裁定以簡式審判程序進行審理，並判決如下：
    主  文
乙○○施用第二級毒品，累犯，處有期徒刑肆月，如易科罰金，
以新臺幣壹仟元折算壹日。扣案之第二級毒品安非他命壹包（毛
重零點貳公克）併同無從與之完全析離之分裝袋壹只均沒收銷燬
。
    事  實
一、前案紀錄：
  (一)乙○○前因初犯施用毒品案件，經觀察、勒戒後，認無繼續
    施用毒品之傾向，於民國91年7 月29日經釋放出所，並由臺
    灣板橋地方法院檢察署檢察官於同日，以91年度毒偵字第23
    23號為不起訴處分確定。
  (二)又二犯施用毒品案件，由臺灣臺北地方法院檢察署檢察官提
    起公訴，經臺灣臺北地方法院於95年10月31日，以95年度易
    字第1924號判決有期徒刑三月確定，96年1 月22日易科罰金
    執行完畢。
二、本案事實：
    乙○○猶不思戒除毒癮，復基於施用第二級毒品安非他命類
    （安非他命暨甲基安非他命）之犯意，於96年10月28日晚間
    8 時，在其所有而暫時停駛於臺北縣三重市○○路旁之9018
    -MS 號自小客車上，將安非他命類置入玻璃球吸食器燒烤使
    生霧化白煙再以口鼻吸食，藉以施用第二級毒品安非他命類
    。乃為警於96年10月30日凌晨1 時30分，在基隆市○○○路
    140 巷巷口，攔檢乙○○友人杜獻嵐駕駛之9018-MS 號自小
    客車（按：9018-MS 號自小客車係乙○○同意出借予杜獻嵐
    使用）而起獲乙○○所有、置放在車內之第二級毒品安非他
    命1 包（毛重0.2 公克），方循線通知乙○○到案說明，嗣
    經採其尿液送驗，則果呈安非他命暨甲基安非他命陽性反應
    。
三、案經基隆市警察局第一分局移送臺灣基隆地方法院檢察署檢
    察官偵查起訴。
    理  由
壹、程序事項
一、查刑事訴訟法第二百八十四條之一：「除簡式審判程序、簡
    易程序及第三百七十六條第一款、第二款所列之罪之案件外
    ，第一審應行合議審判。」業於本案繫屬（96年12月16日）
    以前經公布施行。兼以本案起訴罪名，核與刑事訴訟法第三
    百七十六條第一款、第二款之規定相符，是其當有首開規定
    之適用，即其法院組織應為獨任審判無誤。
二、次查，本案被告乙○○所犯者，非為死刑、無期徒刑、最輕
    本刑為三年以上有期徒刑之罪或高等法院管轄之第一審案件
    ；兼以被告業於準備程序進行中，就被訴事實為有罪之陳述
    ，本院乃告知其簡式審判程序之旨，並於聽取公訴人及被告
    之意見後，依刑事訴訟法第二百七十三條之一第一項規定，
    裁定改行簡式審判程序。準此，本案當亦有刑事訴訟法第一
    百五十九條第二項前段，「不受傳聞證據法則拘束」之例外
    性規定之適用。
貳、實體事項
一、前揭事實業據被告乙○○於本院審理時坦承在卷，且有被告
    所有之安非他命1 包（毛重0.2 公克）扣案暨基隆市警察局
    第一分局警備隊查獲涉嫌違反毒品危害防制條例毒品初步鑑
    驗報告單1 紙在卷可佐。而被告經通知到場所採集之尿液檢
    體，經送請臺灣尖端先進生技醫藥股份有限公司以氣相層析
    質譜儀法為確認檢驗之結果，呈安非他命暨甲基安非他命陽
    性反應。此亦有臺灣尖端先進生技醫藥股份有限公司96年11
    月14日濫用藥物檢驗報告暨相對應之尿液檢體對照表各1 件
    在卷可憑；參之以酵素免疫分析或薄層定性分析等方式為初
    步篩檢者，檢驗結果雖有相當程度偽陽性之可能，然以氣（
    液）相層析、質譜分析之儀器為交叉確認者，檢驗結果出現
    偽陽性之機率則極低，因而具有公信力，核足為對涉嫌人不
    利之認定；暨安非他命類經口服投與後，70% 約於24小時以
    內自尿液中排出，90% 則於96小時以內自尿液中排出，是實
    務目前固衡常以尿液檢測判斷受驗者曾否施用毒品，惟鑑於
    國內現階段針對尿液所檢測者，僅為該尿液是否呈安非他命
    類陽性反應而已，至其實際投與量之多寡，則每因安非他命
    之檢出與個人投與方式、投與量、體質、採尿時間，乃至檢
    驗儀器之精密度等諸多因素息息相關，而無從憑以精確推斷
    ，遑論進而據以回推（自受驗者採集尿液之時間回推）其精
    確之投與時間。然則，自受驗者口服投與後所得檢測出安非
    他命之通常時間推斷，其投與時間距離其採尿時間最長可能
    不會超過4 日；尤以「毒品施用後於尿液、血液中可檢出之
    最大時限，與施用劑量、施用頻率、施用方式、施用者飲水
    量之多寡、個人體質、代謝情況、檢體收集時間點及所用檢
    測方法之靈敏度等因素有關，因個案而異。依據Clarke's I
    solation Identification of Drugs第二版記載，血液中藥
    物之半衰期（濃度減半所需時間）分別為古柯鹼0.7-1.5 小
    時、海洛因3 分鐘（其代謝物為嗎啡2-3 小時）、嗎啡2-3
    小時、大麻20-36 小時、安非他命12小時（當尿液偏酸性時
    ，為4-8 小時）、甲基安非他命9 小時、Ketamine2-4 小時
    ，而MDMA約8.49小時。一般於尿液中可檢出之最大時限，古
    柯鹼為施用後1-4 天、海洛因2-4 天、嗎啡2-4 天、大麻1-
    10天、安非他命1-4 天、甲基安非他命1-5 天、MDMA1-4 天
    、MDA1-4天、Ketamine2-4 天。」此復曾經行政院衛生署藥
    物食品檢驗局以81年2 月8 日（）藥檢壹字第001156號函
    暨92年7 月23日管檢字第0920005609號函釋在案。勾稽以觀
    ，足見被告於本院審理時之任意性自白，與事實相符，堪可
    採信。再者，被告查有如本判決事實欄一所載施用毒品之前
    案紀錄。觀諸卷附臺灣高等法院被告前案紀錄表、不起訴處
    分書、刑事判決之內容即明。從而，本案事證明確，被告於
    初犯施用毒品案件之五年以內，再犯施用毒品之犯行，堪可
    認定，應依法論科。
二、論罪科刑：
  (一)查海洛因、安非他命類分別係毒品危害防制條例所列管之第
    一級、第二級毒品，此為該條例第二條第二項第一款、第二
    款所明定。按犯毒品危害防制條例第十條之罪（施用毒品罪
    ）者，檢察官應聲請法院裁定，令被告入勒戒處所觀察、勒
    戒，經勒戒處所陳報，認受觀察、勒戒人無繼續施用毒品傾
    向者，應即釋放，並為不起訴之處分；認有繼續施用毒品傾
    向者，即應聲請法院裁定令入戒治處所強制戒治，俟強制戒
    治期滿釋放，再為不起訴之處分。惟依上揭規定觀察勒戒或
    強制戒治執行完畢釋放後，五年內再犯毒品危害防制條例第
    十條之罪（施用毒品罪）者，檢察官即應依法追訴，毒品危
    害防制條例第二十條第一項、第二項、第二十三條第二項分
    別定有明文。
  (二)核被告於初犯施用毒品案件以後之五年以內，再犯施用第二
    級毒品安非他命類之行為，係犯毒品危害防制條例第十條第
    二項之施用第二級毒品罪。被告持有第二級毒品安非他命類
    之低度行為，應為施用第二級毒品之高度行為所吸收，不另
    論罪。
  (三)被告曾有如本判決事實欄一所載之犯罪科刑及刑之執行情形
    ，此有臺灣高等法院被告前案紀錄表在卷可稽，其於有期徒
    刑執行完畢後，五年以內，故意再犯本起最重本刑有期徒刑
    以上之罪，為累犯，應依刑法第四十七條第一項規定，加重
    其刑。
  (四)本院審酌被告犯罪之動機、吸食頻率、曾有施用毒品之前科
    仍不知戒除，惟慮及其犯後坦承犯行、所犯乃戕害自己身心
    健康，尚未危及他人等一切情狀，量處如主文所示之刑，併
    諭知易科罰金之折算標準。末以，犯罪在96年4 月24日以前
    ，且所犯復非「中華民國九十六年罪犯減刑條例第三條第一
    項所列各罪且經宣告死刑、無期徒刑或逾有期徒刑一年六月
    之刑」者，方得適用中華民國九十六年罪犯減刑條例第二條
    第一項第三款減其刑期或金額二分之一。茲本案被告犯罪時
    間，既係96年10月28日（詳如前述），則其當與旨揭減刑要
    件不符，而無從邀此減刑之寬典。從而，本案自不在應適用
    中華民國九十六年罪犯減刑條例第七條、第二條第一項第三
    款而併予減刑之列。附此指明。
  (五)扣案之白色結晶體1 包（毛重0.2 公克），核屬毒品危害防
    制條例第二條第二項所列管之第二級毒品安非他命，有基隆
    市警察局第一分局警備隊查獲涉嫌違反毒品危害防制條例毒
    品初步鑑驗報告單1 紙附卷足考，併同無從與之完全析離之
    分裝袋1 只，均應依毒品危害防制條例第十八條第一項前段
    規定，宣告沒收併銷燬之。
據上論斷，應依刑事訴訟法第二百八十四條之一、第二百七十三
條之一第一項、第二百九十九條第一項前段，毒品危害防制條例
第二十三條第二項、第十條第二項、第十八條第一項前段，刑法
第十一條、第四十七條第一項、第四十一條第一項前段，判決如
主文。
本案經檢察官甲○○到庭執行職務。
中    華    民    國    97    年    1     月    14    日
                  刑事第四庭法  官  王慧惠
以上正本證明與原本無異。
如不服本判決應於收受本判決後10日內向本院提出上訴書狀，其
未敘述上訴理由者，並得於提起上訴後10日內向本院補提理由書
狀（均須按他造當事人之人數附繕本）「切勿逕送上級法院」。
中    華    民    國    97    年    1     月    14    日
                            書記官  王一芳
附錄論罪法條：
毒品危害防制條例第10條第2 項
施用第二級毒品者，處 3 年以下有期徒刑。


司法院資訊處製作；財團法人民間司法改革基金會備份。
